臺灣高等法院刑事判決　　　　　　　　　　　　　　九十年度上更(一)字第七一號
　　上　訴　人　臺灣臺北地方法院檢察署檢察官
　　被　　　告　丁○○
　　選任辯護人　鍾永盛
右上訴人因被告偽造有價證券等案件，不服台灣台北地方法院八十七年度訴字第三三
二號，中華民國八十七年八月十八日第一審判決（起訴案號：台灣台北地方法院檢察
署八十六年度偵字第一八五五五號）提起上訴，經最高法院第一次發回更審，本院判
決如左：
    主  文
上訴駁回。
    理  由
一、公訴意旨略以：丁○○意圖為自己不法之所有並供使用之用，於民國（下同）八
    十六年三月底，在臺北縣新店市○○路四八號，竊取甲○○所有之美商花旗銀行
    板橋分行票號ＰＣ0000000號空白支票乙紙，並盜用甲○○之印章於前揭
    支票，隨即夥同不詳姓名年籍男子填載票面金額新臺幣四十五萬元，發票日八十
    六年三月三十一日而偽造前揭支票，且於支票後面偽造「乙○○」之背書後，於
    八十六年四月一日持向美商花旗銀行板橋分行提示兌現，足生損害於甲○○及乙○○，案經甲○○訴請偵辦，乃認被告涉有觸犯刑法第三百二十條第一項之竊盜
    、第二百零一條第一項之偽造有價證券、第二百十六條、第二百十條之行使偽造
    私文書罪嫌云云。
二、按犯罪事實應依證據認定之，無證據不得推定其犯罪事實，又不能證明被告犯罪
    者應諭知無罪之判決，刑事訴訟法第一百五十四條及第三百零一條第一項分別定
    有明文。又刑事訴訟法上所謂認定事實之證據，係指足以認定被告確有犯罪行為
    之積極證據而言，該項證據自須適合於被告犯罪事實之認定，始得採為斷罪資料
    ，事實之認定應憑證據，如未發現相當證據，或證據不足以證明，自不能以推測
    或擬制之方法，以為裁判之依據；又告訴人之告訴，係以使被告受刑事訴追為目
    的，是其陳述是否與事實相符，仍應調查其他證據以資審認。查公訴人據以認定
    被告涉有右揭罪嫌，無非係依告訴人甲○○提出指稱係被告平日書寫之字條、號
    碼單影本，認與本案支票正面所寫「付現金」及背面所寫阿拉伯號碼「0000
    000」字樣筆跡相同，且該支票背面所載數字係被告家中電話，併告訴人甲○○之指訴等為其論據。
三、訊據被告丁○○堅決否認有公訴人所指之竊盜、偽造有價證券及行使偽造私文書
    之犯行，辯稱：伊未使用過甲○○之支票，亦未見過本案支票，支票背面之乙○○及數字均非伊所寫，偵卷第五十五頁之字跡亦非伊所寫，偵查中可能伊聽成檢
    察官問伊偵卷資料是否伊拿給告訴人的，伊才說是，另偵卷第五十八頁至第六十
    二頁之字跡均不是伊寫的等語。經查：
  (一)被告於偵查及本院更審前調查中固坦承偵卷第五十五頁「愛是恆久忍耐：：：」
    之字跡影本係伊書寫及否認告訴人提出之其餘字跡為伊所寫（詳偵卷第五十二頁
    正面筆錄，本院上訴字卷第十五頁背面），即被告之辯護人於原審提出之答辯狀
    中亦坦承該偵卷第五十五頁之字跡為伊書寫云云（詳原審卷第十五頁背面），但
    被告於本院中已否認該偵卷第五十五頁之字跡為其書寫，辯稱當時聽錯才誤答及
    誤向辯護人稱係伊所寫，辯護人亦主張以被告之簽名字跡觀察，被告應不可能寫
    出如偵卷第五十五頁之漂亮字跡等語。查，被告於原審法官提示卷內資料詢以是
    否為被告書寫時，被告已全部否認為伊書寫（詳原審卷第十三頁），而偵卷第五
    十五頁之字條乃影本，併同偵卷五十八頁至第六十二頁告訴人提出之影本資料觀
    之，其上均未留有書寫者之任何訊息以供追查其字條之來源，且告訴人所提出之
    各該資料中之字跡，亦有筆鋒、筆勢相去甚遠者（如偵卷第五十九頁之明信片影
    本二紙），似難令人遽信告訴人於偵查中提出之字跡影本均為同一人所寫，因該
    偵卷第五十五頁之字跡甚為流暢，而被告八十六年八月十日警訊筆錄中簽名屬流
    暢、自然（偵卷第二十五頁背面），其餘八十六年八月二十一日偵訊筆錄及其後
    之偵查、原審、本院前審及本院中之各次簽名字跡，則有明顯生硬之感，前後簽
    名顯然差異甚大，恐易有造作之嫌，本案被偽造、盜領之支票背面字跡是否為被
    告所書，因該偵卷第五十五頁之文字並無與本件支票上文字相同者，且字跡是否
    相同涉及專業鑑定知識，自宜由專家判斷為宜。
  (二)因告訴人提不出偵卷其所提相關字條之正本以供送鑑定比對，被告並聲稱其初中
    畢業，因非作拿筆之工作，平日極少書寫，均以電話作為溝通方式，又未曾在郵
    局或其他金融機構有開戶資料，其以做工維生，金錢均存在妻名下帳戶，無法找
    出平日書寫之字跡等語，經本院向財政部資料中心函查被告財產狀況，亦查無被
    告任何存款財產，經向國稅局函查結果，發現被告未有獨立報稅之資料，係納稅
    人李柏成之扶養親屬，此有財政部資料中心九十年六月二十九日函、財政部台灣
    省北區國稅局桃園縣分局九十年八月九日函在卷可按（詳本院卷第四十三頁、第
    五十頁），致無從依被告在金融機構之開戶資料取得被告平日書寫字跡，本院乃
    檢附被告曾承認為其親書之偵字卷第五五頁字條（無正本）、原審卷第三十
    二頁，即被告友人丙○○於原審提出聲稱係被告親書之姓名、電話字條（被告亦
    坦承為其親書，詳原審卷第三十頁正面，無正本）、偵字卷第十八頁即被告在
    偵查中依檢察官指示，按系爭支票金額、背書人姓名等書寫之字跡、本案各卷
    內被告之歷次簽名字跡等文字作為甲類，將本件系爭支票正本背面乙○○之姓名
    、住址、電話等字跡作為乙類，送請內政部警政署刑事警察局鑑定乙類字跡中是
    否有與甲類字跡相同者。但經該局函覆稱須再搜集被告平日書寫，與支票背面之
    姓名（即乙○○）、住址、電話類同之筆跡多件，再彙送憑辦，並退回本院檢送
    之上開資料，表示無法以目前資料鑑定等情，有本院送鑑定函稿及刑事警察局九
    十年九月十二日函在卷可按（詳本院卷第五十三、五十四頁），由是足見，本件
    實無從再取得被告平日書寫之相關文字以送鑑定，自不能以偵卷第五十五頁、原
    審卷第三十二頁中與本件支票上文字無關之字條，判斷本件支票上字跡是否為被
    告所有，乃至為明確。
  (三)告訴人於偵查中表示伊看過銀行錄影帶，發現該八十六年四月一日盜領支票之男
    子很像被告之友人，於原審中則舉出該被告友人丙○○之姓名地址請求傳訊，經
    原審傳喚証人丙○○到庭後，証人丙○○否認係銀行錄影帶中領款之人，表示未
    曾去銀行領支票，並留下身分証影本一紙在卷為憑（詳原審卷第二十九頁、第三
    十三頁），經原審請法務部調查局將該銀行領款人出現之部分定格拍照結果，告
    訴人則表示不敢斷言該領錢之人是否為証人丙○○（詳原審卷第四十六頁背面）
    ，經本院再傳喚証人丙○○，並當庭按銀行領款歹徒之站姿、角度，為証人丙○○拍攝半身側面照，經比對証人丙○○之照片及領款歹徒照片結果，明顯看出領
    款歹徒較証人年輕，且面貌二人相去甚遠，頭髮之多寡及髮型亦顯然不同，應足
    確定領款之歹徒非証人丙○○，此有証人丙○○之相片及銀行錄影帶定格照片共
    三幀可佐（詳本院卷証物袋及原審卷第三十七頁相片），此外被告並堅決否認認
    識錄影帶定格照片中之歹徒，亦不知「乙○○」之人，更無任何親戚朋友住於「
    新店市○○路一○九號」（詳本院卷十九頁），告訴人於本院前審中亦稱伊不認
    識領錢的人，也沒看過被告朋友中有該領錢的人等語（詳本院上訴字卷第十六頁
    ），經本院再向台北縣新店市戶政事務所查証結果，亦查無「乙○○」者在上址
    設籍之資料，此亦有新店戶政事務所九十年元月三十函在卷可考（詳本院卷第二
    十三頁），本件盜領之支票背面，雖載有被告住家之電話號碼，但查無証據証明
    該領者與被告有何關聯，更查無被告盜取或書寫該支票之任何証據，以電話號
    碼乃甚易流傳之資料，自不能以系爭盜領之支票上有被告家之電話號碼，即斷定
    係被告取、偽造、冒領系爭支票款。況告訴人自承案發時，因發現支票上有被
    告之電話，於電請被告過來時，被告只說有人要陷害伊，並要求告訴人報案，告
    訴人於原審中並坦承是被告載伊去警局報案者（詳偵卷第五十七頁正面、原審卷
    第十三頁正面），以領者為免被發覺，於正常情形下必不會書寫自己之電話於
    盜取、偽造之支票上以供追查，更不會於被害人發覺後未加防範於接到電話即至
    被害人處，於發現支票上有自己家裡之電話號碼後，立即主張報案並載被害人至
    警局報案，核被告於案發後之過程、舉止，實不像一般歹徒，尚不得以告訴人片
    面之指述，即認定盜取、偽造支票之歹徒即為被告。
  (四)又查，告訴人於偵查中一再表示被告曾於庭外向告訴人坦承盜領支票云云，並於
    原審中提出錄音帶一捲及譯文為証，經原審當庭勘驗錄音帶結果，該錄音帶內並
    無被告承認拿取告訴人金錢之言語，此有原審勘驗筆錄在卷可佐（詳原審卷第四
    十七頁），由是益見告訴人之指訴，顯非可採。
  (五)另經本院向系爭支票兌領銀行之美商花旗銀行板橋分行查証結果，確知本件支票
    係提示人至櫃檯提領現金，並無開戶資料，而該行受理客戶持支票至櫃台領現時
    ，會要求客戶於支票之背面留下連絡資料，除非支票面額超過新台幣一五○萬元
    （銀行會登記客戶提供之證件資料），否則該行不會去看客戶之證件等情，有該
    行九十年五月十日及九十年六月二十七日函各一紙在卷可稽（詳本院卷第三十六
    之一頁、第四十五頁），由是可見，本件領支票金額因未達一百五十萬元，銀
    行承辦員並未注意核對客戶之証件，故尚無法查出該盜領支票之人與被告有何關
    聯，亦甚明確。
四、綜上所述，本案並查無何積極證據足資證明被告確有公訴人所指訴之竊盜、偽造
    支票及行使偽造文書等犯行，自難遽依告訴人片面指訴及系爭支票背面有被告之
    電話即論處被告罪刑，被告所辯，應堪採信，原審因而以不能證明被告犯罪而為
    無罪之諭知，經核並無不合，檢察官上訴意旨猶執陳詞指摘原審判決被告無罪係
    屬不當，顯無理由，應予駁回。
據上論斷，應依刑事訴訟法第第三百六十八條，判決如主文。
本案經檢察官吳國南到庭執行職務。
中      華      民      國    九十一    年      一      月     十五     日
                              台灣高等法院刑事第二十三庭
                                  審判長法  官  黃  瑞  華
                                        法  官  吳      燦
                                        法  官  宋      祺
右正本證明與原本無異。
如不服本判決應於收受送達後十日內向本院提出上訴書狀，其未敘述上訴之理由者並
得於提起上訴後十日內向本院補提理由書（均須按他造當事人之人數附繕本）。
                                        書記官  黃  嬿  婉
中      華      民      國    九十一    年      一      月     十五     日
